---
title: "Estadistíca Descriptiva"
author: "Esteban Vizhñay"
date: "`r Sys.Date()`"
output: pdf_document
---

```{r}
library(readr)
alimentos <- read_csv("Combo.csv")
```

```{r}
alimentos
```

## 1. Describa el comportamiento de la variable carne teniendo en cuenta la tendencia, variabilidad, distribución, valores atípicos entre otros.

Extraer carne del conjunto original

```{r}
carnes = alimentos$Carne
```

Visualizamos los primeros 30 valores

```{r}
head(carnes, 30)
```

## Medidas de tendencia central

### Media

```{r}
mean(carnes)
```

### Mediana

```{r}
median(carnes)
```

### Moda

Como primer paso, se gráfica la tabla de frecuencias de "carne"

```{r}
barplot(table(carnes), col = c(4, rep("gray", 4)))
legend("topright", "Moda", fill = 4)
```

A simple vista no es posible obtener una moda con la precisión de los decimales de nuestro conjunto. Ahora se procede a redondear los valores en 2 y generar la gráfica.

```{r}
barplot(table(round(carnes,2 )), col = c(4, rep("gray", 4)))
legend("topright", "Moda", fill = 4)
```

De igual manera no es posible apreciar una moda, por lo tanto para este conjunto no obtendremos una moda debido a la precisión del valor decimal.

## Medidas de dispersión

### Rango

```{r}
rango = max(carnes) - min(carnes)
rango 
```

El valor anterior indica que los valores del conjunto de datos se encuentran en un intervalo pequeño.

### Varianza muestral

```{r}
var(carnes)
```

El valor anterior indica que los valores del conjunto de datos están cerca de la media, es decir, no existe demasiada dispersión de los mismos.

### Desviación estándar

```{r}
sd(carnes)
```

El valor anterior indica que los valores del conjunto de datos están cerca de la media.

Una forma de poder evidenciar las conclusiones anteriores es crear un histograma del conjunto de datos

```{r}
hist(carnes, main="Histograma de carnes")
```

### Medidas de posición

### Cuartiles

```{r}
cuantiles_carnes = quantile(carnes)
cuantiles_carnes
```

```{r}
boxplot(carnes, col = 4, horizontal = TRUE)
text(cuantiles_carnes[2], 1.25, expression(Q[1]))
text(cuantiles_carnes[3], 1.25, expression(Q[2]))
text(cuantiles_carnes[4], 1.25, expression(Q[3]))
```

## 2. Describa el comportamiento de la variable salsa teniendo en cuenta la tendencia, variabilidad, distribución, valores atípicos entre otros.

Extraer carne del conjunto original

```{r}
salsas = alimentos$Salsa
```

Visualizamos los primeros 30 valores

```{r}
head(salsas, 30)
```

## Medidas de tendencia central

### Media

```{r}
mean(salsas)
```

### Mediana

```{r}
median(salsas)
```

### Moda

Como primer paso, se gráfica la tabla de frecuencias de "salsa"

```{r}
barplot(table(salsas), col = c(4, rep("gray", 4)))
legend("topright", "Moda", fill = 4)
```

De igual manera que el conjunto de datos de "carnes" no es posible obtener una moda.

## Medidas de dispersión

### Rango

```{r}
max(salsas) - min(salsas) 
```

El valor anterior indica que los valores del conjunto de datos se encuentran en un intervalo pequeño.

### Varianza muestral

```{r}
var(salsas)
```

El valor anterior indica que los valores del conjunto de datos están cerca de la media, es decir, no existe demasiada dispersión de los mismos.

### Desviación estándar

```{r}
sd(salsas)
```

El valor anterior indica que los valores del conjunto de datos están cerca de la media.

Una forma de poder evidenciar las conclusiones anteriores es crear un histograma del conjunto de datos

```{r}
hist(salsas, main="Histograma de salsas")
```

### Medidas de posición

### Cuartiles

```{r}
cuantiles_salsas = quantile(salsas)
cuantiles_salsas
```

```{r}
boxplot(salsas, col = 4, horizontal = TRUE)
text(cuantiles_salsas[2], 1.25, expression(Q[1]))
text(cuantiles_salsas[3], 1.25, expression(Q[2]))
text(cuantiles_salsas[4], 1.25, expression(Q[3]))
```

## 3. Describa el comportamiento de la variable papa

Extraer carne del conjunto original

```{r}
papas = alimentos$Papas
```

Visualizamos los primeros 30 valores

```{r}
head(papas, 30)
```

## Medidas de tendencia central

### Moda

A pesar que el conjunto de datos no es numérico es posible obtener la moda ya que se busca el valor mas repetido de todo el conjunto.

```{r}
table(papas)
```

Para este caso el valor mas repetido es **"Medianas".**

## 4. Describa el comportamiento bivariado de las variables carne y salsa, y calcule e interprete el coeficiente de correlación.

Obtenemos un gráfico de dispersión

```{r}
# Crear un gráfico de dispersión
plot(carnes, salsas, main="Gráfico de Dispersión de Carne vs Salsa", xlab="Carne", ylab="Salsa", pch=19, col="blue")

```

### Coeficiente de correlación

```{r}
cor(carnes, salsas)
```

El valor anterior indica que existe una correlación fuerte entre carnes y salsas. A medida que aumente los valores de las carnes provoca que los valores de las salsas también aumenten.

## 5. ¿Qué combinación de papas y refresco es la más frecuente?

Obtenemos el conjunto de valores de refresco

```{r}
refrescos = alimentos$Refresco
```

Obtenemos la tabla de frecuencias para los dos conjuntos de datos

```{r}
papas_x_refrescos = table(papas, refrescos)
papas_x_refrescos
```

Obtenemos el valor máximo

```{r}
max(papas_x_refrescos)
```

Con el valor obtenido podemos observar que la combinación papas medianas y refresco mediano es la mas frecuente.

## 6. ¿Qué combinación de papas y refresco es la menos frecuente?

Obtenemos el valor mínimo

```{r}
min(papas_x_refrescos)
```

Con la tabla anterior podemos observar que la combinación papas chicas y refresco grande es la menos frecuente.

## 7. Calcula la probabilidad que hay de que un cliente seleccionado al azar haya pedido:

### Papas medianas

$$
A = \text{Papas medianas}
$$

$$
P(A)
$$

La probabilidad A es

```{r}
papas_medianas  = alimentos [ which( alimentos$Papas=="Medianas"),]
prob_a = (dim(papas_medianas)/length(papas))[1]
prob_a
```

### Papas medianas o refresco chico

$$
A = \text{Papas medianas}
$$

$$
B = \text{Refresco chico}
$$

$$
P(A \cup B) = P(A) + P(B) - P(A \cap B)
$$

Probabilidad de A

```{r}
papas_medianas  = alimentos [ which( alimentos$Papas=="Medianas"),]
prob_a = (dim(papas_medianas)/length(papas))[1]
```

```{r}
prob_a
```

Probabilidad de B

```{r}
refresco_chico = alimentos [ which(alimentos$Refresco=="Chico"),]
prob_b = (dim(refresco_chico)/length(refrescos))[1]
```

```{r}
prob_b
```

Probabilidad de A intersección B

```{r}
papas_medianas_refresco_chico = alimentos [ which(alimentos$Papas =="Medianas" & alimentos$Refresco=="Chico"),]
prob_a_b = (dim(papas_medianas_refresco_chico)/length(refrescos))[1]
```

```{r}
prob_a_b
```

Probabilidad de A unión B es

$$
P(A \cup B) = P(A) + P(B) - P(A \cap B)
$$

```{r}
prob_a + prob_b - prob_a_b
```

### Papas grandes y refresco chico

La probabilidad de papas grandes y refresco chico es:

```{r}
papas_grandes_refresco_chico  = alimentos [ which(alimentos$Refresco=="Chico" & alimentos$Papas=="Grandes"),]
prob_a_b = (dim(papas_grandes_refresco_chico)/length(refrescos))[1]
prob_a_b
```

### Refresco chico si ya pidió papas grandes

$$ A = \text{Papas grandes} $$

$$ B = \text{Refresco chico} $$

$$
P(\text{B} \mid \text{A}) = \frac{P(\text{A} \cap \text{B})}{P(\text{A})}
$$

La probabilidad de papas grandes y refresco chico es:

```{r}
papas_grandes_refresco_chico  = alimentos [ which(alimentos$Refresco=="Chico" & alimentos$Papas=="Grandes"),]
prob_a_b = (dim(papas_grandes_refresco_chico)/length(refrescos))[1]
prob_a_b
```

La probabilidad de papas grandes

```{r}
papas_grandes = alimentos [ which(alimentos$Papas=="Grandes"),]
prob_a = (dim(papas_grandes)/length(papas))[1]
prob_a
```

La probabilidad de refresco chico dado que pidió papas grandes es:

```{r}

prob_a_b / prob_a
```

## 9. ¿Los eventos papas grandes y refresco grande son independientes? Sí, No y Por qué.

$$ A = \text{Papas grandes} $$

$$ B = \text{Refresco grande} $$

$$
\text{Si son independientes cumplen la siguiente condición}
$$

$$  P(A \cap B) = P(A) * P(B)   $$

La probabilidad de papas grandes es:

```{r}
papas_grandes = alimentos [ which(alimentos$Papas=="Grandes"),]
prob_a = (dim(papas_grandes)/length(papas))[1]
prob_a

```

La probabilidad de refresco chico es:

```{r}
refresco_chico = alimentos [ which(alimentos$Refresco=="Grande"),]
prob_b = (dim(refresco_chico)/length(refrescos))[1]
prob_b
```

La probabilidad de papas grandes y refresco grande es:

```{r}
papas_grandes_refresco_chico  = alimentos [ which(alimentos$Refresco=="Grande" & alimentos$Papas=="Grandes"),]
prob_a_b = (dim(papas_grandes_refresco_chico)/length(refrescos))[1]
prob_a_b
```

Validamos la condición

```{r}
prob_a_b == prob_a * prob_b
```

Como no cumplen la igualdad, podemos decir que los dos eventos no son independientes
