---
title: "Estadistíca Descriptiva"
author: "Esteban Vizhñay"
date: "`r Sys.Date()`"
output: pdf_document
---

```{r}
library(moments)
```

```{r}
library(readr)
alimentos <- read_csv("Combo.csv")
```

```{r}
head(alimentos,5)
```

## 1. Describa el comportamiento de la variable carne teniendo en cuenta la tendencia, variabilidad, distribución, valores atípicos entre otros.

```{r}
carnes = alimentos$Carne
```

Visualizamos los primeros 30 valores

```{r}
head(carnes, 30)
```

## Medidas de tendencia central

### Media

```{r}
mean(carnes)
```

### Mediana

```{r}
median(carnes)
```

### Moda

No es posible obtener una moda para este conjunto de datos debido a la naturaleza de los mismos ya que son variables continuas.

Una forma de evidenciar esto es gráficar la tabla de frecuencias de “carne”

```{r}
barplot(table(carnes), col = c(4, rep("gray", 4)))
legend("topright", "Moda", fill = 4)
```

Se puede redondear los valores en 2 y generar la gráfica.

```{r}
barplot(table(round(carnes,2 )), col = c(4, rep("gray", 4)))
legend("topright", "Moda", fill = 4)
```

**Distribuciones**

**Asímetria y Curtosis**

```{r}
skewness(carnes)
```

```{r}
kurtosis(carnes)
```

Ahora consideramos los siguientes casos para los valores de asímetria y curtosis:

El valor de la asímetria es mayor o igual que -0.5 y menor o igual que 0.5 entonces podemos afirmar que la distribución es aproximadamente simétrica.

El valor dela curtosis es mayor a 0 podemos afirmar que los valores de la distribución tienen una gran concentración en torno a la media del conjunto.

## Medidas de dispersión

### Rango

```{r}
rango = max(carnes) - min(carnes)
rango 
```

El valor anterior indica que los valores del conjunto de datos se encuentran en un intervalo pequeño.

### Desviación estándar

```{r}
sd(carnes)
```

El valor anterior indica que los valores del conjunto de datos están cerca de la media.

Mas precisamente dentro del siguiente rango

```{r}
rango_inferior = mean(carnes) - sd(carnes) 

rango_superior = mean(carnes) + sd(carnes) 

print(paste("[", rango_inferior, ",", rango_superior, "]")) 
```

Una forma de poder evidenciar las conclusiones anteriores es crear un histograma del conjunto de datos

```{r}
hist(carnes, main="Histograma de carnes")
```

### Medidas de posición

### Cuartiles

```{r}
cuantiles_carnes = quantile(carnes)
cuantiles_carnes
```

```{r}
boxplot(carnes, col = 4, horizontal = TRUE)
text(cuantiles_carnes[2], 1.25, expression(Q[1]))
text(cuantiles_carnes[3], 1.25, expression(Q[2]))
text(cuantiles_carnes[4], 1.25, expression(Q[3]))
```

Vamos a revisar el rango intercuartílico

```{r}
cuantiles_carnes[4] - cuantiles_carnes[2]
```

Con el valor obtenido podemos afirmar que los datos se encuentran agrupados con respecto a la media.

### Valores atípicos

Una de las formas más utilizadas para calcular valores atípicos es el test de Tukey, que toma como referencia la diferencia entre el primer cuartil (Q1) y el tercer cuartil (Q3), o rango intercuartílico. En un diagrama de caja se considera un valor atípico el que se encuentra 1,5 veces esa distancia de uno de esos cuartiles (atípico leve) o a 3 veces esa distancia (atípico extremo).

-    Atípico Leve

    ```{r}
    limite_superior_carnes_lv = mean(carnes) + (1.5 * sd(carnes)) 
    limite_inferior_carnes_lv = mean(carnes) - (1.5 * sd(carnes))
    print(paste("[", limite_inferior_carnes_lv, ",", limite_superior_carnes_lv, "]")) 
    ```

    A partir de los limites obtenidos se pueden apreciar los valores atípicos leves

    ```{r}
    print( carnes[carnes < limite_inferior_carnes_lv])
    ```

    ```{r}
    print( carnes[carnes > limite_superior_carnes_lv])
    ```
-   Atípico Extremo

    ```{r}
    limite_superior_carnes_at = mean(carnes) + (3 * sd(carnes)) 
    limite_inferior_carnes_at = mean(carnes) - (3 * sd(carnes))
    print(paste("[", limite_inferior_carnes_at, ",", limite_superior_carnes_at, "]")) 
    ```

    A partir de los limites obtenidos se pueden apreciar los valores atípicos extremos

    ```{r}
    print( carnes[carnes < limite_inferior_carnes_at])
    ```

    ```{r}
    print( carnes[carnes > limite_superior_carnes_at])
    ```

## 2. Describa el comportamiento de la variable salsa teniendo en cuenta la tendencia, variabilidad, distribución, valores atípicos entre otros.

Extraer carne del conjunto original

```{r}
salsas = alimentos$Salsa
```

Visualizamos los primeros 30 valores

```{r}
head(salsas, 30)
```

## Medidas de tendencia central

### Media

```{r}
mean(salsas)
```

### Mediana

```{r}
median(salsas)
```

### Moda

Como primer paso, se gráfica la tabla de frecuencias de "salsa"

```{r}
barplot(table(salsas), col = c(4, rep("gray", 4)))
legend("topright", "Moda", fill = 4)
```

De igual manera que el conjunto de datos de "carnes" no es posible obtener una moda.

## Distribuciones

### **Asímetria y Curtosis**

```{r}
skewness(salsas)
```

```{r}
kurtosis(salsas) 
```

Ahora consideramos los siguientes casos para los valores de asímetria y curtosis:

El valor de la asímetria es mayor o igual que -0.5 y menor o igual que 0.5 entonces podemos afirmar que la distribución es aproximadamente simétrica.

El valor dela curtosis es mayor a 0 podemos afirmar que los valores de la distribución tienen una gran concentración en torno a la media del conjunto.

## Medidas de dispersión

### Rango

```{r}
max(salsas) - min(salsas) 
```

El valor anterior indica que los valores del conjunto de datos se encuentran en un intervalo pequeño.

### Desviación estándar

```{r}
sd(salsas)
```

El valor anterior indica que los valores del conjunto de datos están cerca de la media.

Mas precisamente dentro del siguiente rango

```{r}
rango_inferior = mean(salsas) - sd(salsas)
rango_superior = mean(salsas) + sd(salsas)
print(paste("[", rango_inferior, ",", rango_superior, "]"))
```

Una forma de poder evidenciar las conclusiones anteriores es crear un histograma del conjunto de datos

```{r}
hist(salsas, main="Histograma de salsas")
```

### Medidas de posición

### Cuartiles

```{r}
cuantiles_salsas = quantile(salsas)
cuantiles_salsas
```

```{r}
boxplot(salsas, col = 4, horizontal = TRUE)
text(cuantiles_salsas[2], 1.25, expression(Q[1]))
text(cuantiles_salsas[3], 1.25, expression(Q[2]))
text(cuantiles_salsas[4], 1.25, expression(Q[3]))
```

Vamos a revisar el rango intercuartílico

```{r}
cuantiles_salsas[4] - cuantiles_salsas[2]
```

Con el valor obtenido podemos afirmar que los datos se encuentran agrupados con respecto a la media.

### Valores atípicos

Utilizaremos el mismo test del enunciado anterior

-   Atípico Leve


    ```{r}
    limite_superior_salsas_lv = mean(salsas) + (1.5 * sd(salsas)) 
    limite_inferior_salsas_lv = mean(salsas) - (1.5 * sd(salsas))
    print(paste("[", limite_inferior_salsas_lv, ",", limite_superior_salsas_lv, "]")) 
    ```

    A partir de los limites obtenidos se pueden apreciar los valores atípicos leves

    ```{r}
    print( salsas[salsas < limite_inferior_salsas_lv])
    ```

    ```{r}
    print( salsas[salsas > limite_superior_salsas_lv])
    ```

-   Atípico Extremo


    ```{r}
    limite_superior_salsas_at = mean(salsas) + (3 * sd(salsas)) 
    limite_inferior_salsas_at = mean(salsas) - (3 * sd(salsas))
    print(paste("[", limite_inferior_salsas_at, ",", limite_superior_salsas_at, "]")) 
    ```

    A partir de los limites obtenidos se pueden apreciar los valores atípicos extremos

    ```{r}
    print( salsas[salsas < limite_inferior_salsas_at])
    ```

    ```{r}
    print( salsas[salsas > limite_superior_salsas_at])
    ```

## 3. Describa el comportamiento de la variable papa

Extraer carne del conjunto original

```{r}
papas = alimentos$Papas
```

Visualizamos los primeros 30 valores

```{r}
head(papas, 30)
```

## Medidas de tendencia central

### Moda

A pesar que el conjunto de datos no es numérico es posible obtener la moda ya que se busca el valor mas repetido de todo el conjunto.

```{r}
table(papas)
```

Para este caso el valor mas repetido es **"Medianas".**

## 4. Describa el comportamiento bivariado de las variables carne y salsa, y calcule e interprete el coeficiente de correlación.

Obtenemos un gráfico de dispersión

```{r}
# Crear un gráfico de dispersión
plot(carnes, salsas, main="Gráfico de Dispersión de Carne vs Salsa", xlab="Carne", ylab="Salsa", pch=19, col="blue")

```

### Coeficiente de correlación

```{r}
cor(carnes, salsas)
```

El valor anterior indica que existe una correlación fuerte entre carnes y salsas. A medida que aumente los valores de las carnes provoca que los valores de las salsas también aumenten.

## 5. ¿Qué combinación de papas y refresco es la más frecuente?

Obtenemos el conjunto de valores de refresco

```{r}
refrescos = alimentos$Refresco
```

Obtenemos la tabla de frecuencias para los dos conjuntos de datos

```{r}
papas_x_refrescos = table(papas, refrescos)
papas_x_refrescos
```

Obtenemos el valor máximo

```{r}
max(papas_x_refrescos)
```

Con el valor obtenido podemos observar que la combinación papas medianas y refresco mediano es la mas frecuente.

## 6. ¿Qué combinación de papas y refresco es la menos frecuente?

Obtenemos el valor mínimo

```{r}
min(papas_x_refrescos)
```

Con la tabla anterior podemos observar que la combinación papas chicas y refresco grande es la menos frecuente.

## 7. Calcula la probabilidad que hay de que un cliente seleccionado al azar haya pedido:

### Papas medianas

$$
A = \text{Papas medianas}
$$

$$
P(A)
$$

La probabilidad A es

```{r}
papas_medianas  = alimentos [ which( alimentos$Papas=="Medianas"),]
prob_a = (dim(papas_medianas)/length(papas))[1]
prob_a
```

### Papas medianas o refresco chico

$$
A = \text{Papas medianas}
$$

$$
B = \text{Refresco chico}
$$

$$
P(A \cup B) = P(A) + P(B) - P(A \cap B)
$$

Probabilidad de A

```{r}
papas_medianas  = alimentos [ which( alimentos$Papas=="Medianas"),]
prob_a = (dim(papas_medianas)/length(papas))[1]
```

```{r}
prob_a
```

Probabilidad de B

```{r}
refresco_chico = alimentos [ which(alimentos$Refresco=="Chico"),]
prob_b = (dim(refresco_chico)/length(refrescos))[1]
```

```{r}
prob_b
```

Probabilidad de A intersección B

```{r}
papas_medianas_refresco_chico = alimentos [ which(alimentos$Papas =="Medianas" & alimentos$Refresco=="Chico"),]
prob_a_b = (dim(papas_medianas_refresco_chico)/length(refrescos))[1]
```

```{r}
prob_a_b
```

Probabilidad de A unión B es

$$
P(A \cup B) = P(A) + P(B) - P(A \cap B)
$$

```{r}
prob_a + prob_b - prob_a_b
```

### Papas grandes y refresco chico

La probabilidad de papas grandes y refresco chico es:

```{r}
papas_grandes_refresco_chico  = alimentos [ which(alimentos$Refresco=="Chico" & alimentos$Papas=="Grandes"),]
prob_a_b = (dim(papas_grandes_refresco_chico)/length(refrescos))[1]
prob_a_b
```

### Refresco chico si ya pidió papas grandes

$$ A = \text{Papas grandes} $$

$$ B = \text{Refresco chico} $$

$$
P(\text{B} \mid \text{A}) = \frac{P(\text{A} \cap \text{B})}{P(\text{A})}
$$

La probabilidad de papas grandes y refresco chico es:

```{r}
papas_grandes_refresco_chico  = alimentos [ which(alimentos$Refresco=="Chico" & alimentos$Papas=="Grandes"),]
prob_a_b = (dim(papas_grandes_refresco_chico)/length(refrescos))[1]
prob_a_b
```

La probabilidad de papas grandes

```{r}
papas_grandes = alimentos [ which(alimentos$Papas=="Grandes"),]
prob_a = (dim(papas_grandes)/length(papas))[1]
prob_a
```

La probabilidad de refresco chico dado que pidió papas grandes es:

```{r}

prob_a_b / prob_a
```

## 9. ¿Los eventos papas grandes y refresco grande son independientes? Sí, No y Por qué.

$$ A = \text{Papas grandes} $$

$$ B = \text{Refresco grande} $$

$$
\text{Si son independientes cumplen la siguiente condición}
$$

$$  P(A \cap B) = P(A) * P(B)   $$

La probabilidad de papas grandes es:

```{r}
papas_grandes = alimentos [ which(alimentos$Papas=="Grandes"),]
prob_a = (dim(papas_grandes)/length(papas))[1]
prob_a

```

La probabilidad de refresco chico es:

```{r}
refresco_chico = alimentos [ which(alimentos$Refresco=="Grande"),]
prob_b = (dim(refresco_chico)/length(refrescos))[1]
prob_b
```

La probabilidad de papas grandes y refresco grande es:

```{r}
papas_grandes_refresco_chico  = alimentos [ which(alimentos$Refresco=="Grande" & alimentos$Papas=="Grandes"),]
prob_a_b = (dim(papas_grandes_refresco_chico)/length(refrescos))[1]
prob_a_b
```

Validamos la condición

```{r}
prob_a_b == prob_a * prob_b
```

Como no cumplen la igualdad, podemos decir que los dos eventos no son independientes
